臺灣桃園地方法院民事判決
111年度再易字第12號
再 審 原告  邵曰道  
視      同
再 審 原告  邵國芳    （遷出國外，應受送達處所不明）
            邵慶芳  

            邵華芳  

            邵曰仁  


            林宗賢  
            林頌安  
            林頌君  
再 審 被告  張源光  
            漢城工程有限公司

上  一  人
法定代理人  張明珠  
上列當事人間請求損害賠償事件，再審原告對於民國111年5月31
日本院111年度再易字第4號確定判決提起再審之訴，本院判決如
下：
    主  文
再審之訴駁回。
再審訴訟費用由再審原告負擔。
    事實及理由
一、按再審之訴在實質上為前訴訟程序之再開及續行，前訴訟程
    序之訴訟標的，對於共同訴訟之各人必須合一確定者，其共
    同訴訟人中之一人提起再審之訴，效力應及於其他共同訴訟
    人全體，受理再審之訴之法院應列全體共同訴訟人為再審原
    告予以裁判（最高法院87年度台上字第422 號、91年度台再
    字第29號判決意旨參照）。本件雖係由再審原告邵曰道提起
    再審之訴，惟原確定判決之訴訟標的對於再審原告及原確定
    判決之同造其餘上訴人，必須合一確定，依前揭說明及民事
    訴訟法第56條第1 項第1 款規定，再審原告邵曰道提起本件
    再審之效力，應及於原確定判決之同造其餘上訴人，爰併列
    渠等為本件之視同再審原告。
二、次按再審之訴，應於30日之不變期間內提起，前項期間，自
    判決確定時起算；判決於送達前確定者，自送達時起算；其
    再審之理由發生或知悉在後者，均自知悉時起算，民事訴訟
    法第500條第1項、第2項前段分別定有明文。查本院111年度
    再易字第4號請求損害賠償事件（下稱前案）於民國111年5
    月31日所為之判決（下稱原確定判決），係屬不得上訴第三
    審之判決，於111年5月31日公告時即已確定。又原確定判決
    於同年6月16日寄存於再審原告邵曰道住所地之警察機關（
    見原審判卷第87頁），依法於同年6月26日生送達效力，則
    依前開規定，因原確定判決於送達前確定，30日之不變期間
    應自送達時起算，加計在途期間1日後，再審原告邵曰道於1
    11年7月27日提起本件再審之訴，尚未逾30日之不變期間，
    應予准許。
三、再審原告主張略以：㈠再審被告張源光對於再審原告之房屋
    無事實上處分權，顯與再審原告無權占有之法律關係無涉，
    復無執行名義，卻拆除再審原告之房屋，於法無據，再審原
    告依民法第184條規定請求損害賠償，自屬有據，原確定判
    決即有不適用民法第184條規定之錯誤，核屬民事訴訟法第4
    96條第1項第1款之再審事由。㈡又原確定判決之理由記載：
    「原再審原告羅自坤為無權占有簡元城所有土地，自不得就
    該地上物對簡元城主張占有權利、有相當於租金之使用利益
    及價值」等語，然前開判決尚未判決確定前，簡元城並無再
    審原告之房屋之處分權，占有人於占有物上行使權利，推定
    其適法有此權利，占有人非不得依侵權行為請求第三人賠償
    其損害，且經伊於111年2月22日提出民事再審起訴狀、111
    年4月6日提出民事再審補充理由狀㈠均已說明，原判決竟未
    經審核，核屬民事訴訟法第496條第1項第1款及同條項第13
    款之再審事由。㈢另依民事訴訟法第496條第1項各款規定提
    起再審之訴既為合法，即非民事訴訟法第502條第2項所定再
    審之訴顯無理由之情形，受訴法院應依判決程序為調查裁判
    ，不得未經言詞辯論程序即逕以顯無理由判決駁回再審之訴
    ，原確定判決不當適用民事訴訟法第502條第2項，為適用法
    規顯有錯誤，核屬民事訴訟法第496條第1項第1款之再審事
    由。並聲明：⒈原臺灣桃園地方法院111年度再易字第4號確
    定判決、原臺灣桃園109年度再易字第23號確定判決、原臺
    灣桃園地方法院101年度再易字第12號確定判決、原臺灣桃
    園地方法院100年度簡上字第51號確定判決、原臺灣桃園地
    方法院99年度壢簡字第33號判決，關於駁回再審原告對再審
    被告之請求部分均廢棄。⒉前項廢棄部分，再審被告等應連
    帶給付再審原告新臺幣50萬元及自侵權損害之時起迄清償日
    止，按年息5%計算之利息。
四、按再審之訴，顯無再審理由者，得不經言詞辯論，以判決駁
    回之，民事訴訟法第502條第2項定有明文。本件未經言詞辯
    論，再審被告亦未提出書狀作何聲明及陳述。　　　　
五、本院之判斷：
　㈠按再審之訴，法院認無再審理由，判決駁回後，不得以同一
    事由，對於原確定判決或駁回再審之訴之確定判決，更行提
    起再審之訴，民事訴訟法第498條之1有明文規定，究其立法
    意旨乃再審之目的原在匡正確定終局判決之不當，以保障當
    事人之權益，然為避免當事人以同一事由對於原確定判決或
    駁回再審之訴之確定判決，一再提起再審之訴，致浪費司法
    資源，自應予限制（最高法院99年度台再字第10號裁判意旨
    可資參照）。查，再審原告以前三㈠至㈢所載主張本件有民事
    訴訟法第496條第1項第1款之再審事由，提起再審之訴。然
    前開事由於原確定判決中，均已詳載不可採之理由，而判決
    駁回再審原告之訴，並告確定在案，復經本院依職權調取上
    開卷宗核對屬實。則再審原告於本件再審之訴所指摘此部分
    內容，既與原確定判決中所指摘內容相同，揆諸前揭規定及
    說明，再審原告自不得再執同一事由對於原確定判決提起再
    審之訴，故再審原告此部分所提再審之訴，即非合法。
　㈡次按當事人發現未經斟酌之證物或得使用該證物者，得以再
    審之訴對於確定終局判決聲明不服。但以如經斟酌可受較有
    利益之裁判者為限，民事訴訟法第496條第1項第13款定有明
    文。而所謂當事人發見未經斟酌之證物或得使用該證物者，
    係指前訴訟程序事實審之言詞辯論終結前已存在之證物，因
    當事人不知有此，致未經斟酌現始知之者而言，若其證據在
    前訴訟程序中業已提出，經法院審核不予採取者，自不得據
    為再審之理由(最高法院91年度台聲字第358號裁定意旨、80
    年度台上字第1645號判決意旨、78年度台上字第1615號判決
    意旨參照)。查，再審原告以前三㈡所載主張本件有民事訴訟
    法第496條第1項第13款之再審事由，提起再審之訴。然再審
    原告上開所指書狀，前訴訟程序中業已提出，經原審法院審
    核不予採取，且非「當事人發現未經斟酌之證物或得使用該
    證物者。」，此與民事訴訟法第496條第1項第13款規定不符
    ，再審原告此部分主張，顯屬無據，亦無理由。
六、綜上所述，再審原告依民事訴訟法第496條第1項第1款、第1
    3款等條規定，提起本件再審之訴，乃一部不合法，一部顯
    無理由，爰依同法第502條第2項規定，不經言詞辯論，逕以
    判決駁回之。
七、據上論結，本件再審之訴一部不合法，一部顯無理由，依民
    事訴訟法第502條第2項、第78條，判決如主文。
中　　華　　民　　國　　111 　年　　10　　月　　4 　　日

　　　　　　　　　民事第二庭  審判長法  官  陳振嘉
　　　　　　　　　
                                    法  官  許自瑋
　　　　　　　　　　　　　　　　　　
                                    法  官  紀榮泰
正本係照原本作成。
本判決不得上訴。　　
中　　華　　民　　國　　111 　年　　10　　月　　5 　　日
                                    書記官  郭力瑜